【裁判字號】    97,易,71
【裁判日期】    980507
【裁判案由】    傷害
【裁判全文】
福建金門地方法院刑事判決                97年度易字第71號
公  訴  人  福建金門地方法院檢察署檢察官
被      告  丙○○
選任辯護人  陳丁章律師
被      告  戊○○
上列被告等因傷害案件，經檢察官聲請簡易判決處刑（97年度調
偵字第22號），本院認不應適用簡易程序，改依通常程序審理，
判決如下：
    主  文
丙○○、戊○○均無罪。
    理  由
一公訴意旨略以：丙○○於民國97年1月26日晚上8時許，在金門
  縣金湖鎮新市里圓環旁「北京城卡拉OK」內，因不滿戊○○與
  其丈夫李文忠交往，竟基於傷害人身體之犯意，以雙手用力環
  抱戊○○之女兒鄭琪叡（95年4月4日生），致鄭琪叡受有右胸
  瘀傷之傷害，而戊○○為抱回鄭琪叡，亦基於傷害人身體之犯
  意，以手拉扯丙○○之頭髮，致丙○○因此受有頭部損傷之傷
  害。因認丙○○、戊○○均涉犯刑法第277條第1項之傷害罪嫌
  等語。
二按犯罪事實應依證據認定之，無證據不得認定犯罪事實，又不
  能證明被告犯罪或其行為不罰者，應諭知無罪之判決，刑事訴
  訟法第154條第2項、第301條第1項分別定有明文；次按認定犯
  罪事實所憑之證據，雖不以直接證據為限，間接證據亦包括在
  內；然無論直接或間接證據，其為訴訟上之證明，須於通常一
  般之人均不致於有所懷疑，而得確信其為真實之程度者，始得
  據為有罪之認定，倘其證明尚未達到此一程度，而有合理性懷
  疑之存在，無從為有罪之確信時，自應為被告無罪之判決，況
  刑事訴訟法第161條第1項規定檢察官就被告犯罪事實，應負舉
  證責任，並指出證明之方法，因此，檢察官對於起訴之犯罪事
  實，應負提出證據及說服之實質舉證責任，倘其所提出之證據
  ，不足為被告有罪之積極證明，或其指出證明之方法，無從說
  服法院以形成被告有罪之心證，基於無罪推定之原則，自亦應
  為被告無罪之諭知，最高法院著有76年台上字第4986號、92年
  台上字第128號判例意旨可資參照。
三公訴人認被告丙○○、戊○○均涉犯上開傷害罪嫌，無非以告
  訴人戊○○、丙○○之指訴、證人乙○○、丁○○於偵訊中之
  證述及行政院衛生署金門醫院診斷證明書2紙為其論據。訊據
  被告丙○○矢口否認有何傷害鄭琪叡之犯行，辯稱當天伊所環
  抱者係自己的兒子李京憲而非鄭琪叡云云；被告戊○○固坦承
  於案發時拉扯丙○○之頭髮，惟辯稱其女鄭琪叡當時被丙○○
  雙手用力環抱，其為救鄭琪叡始出手等語。
四經查：
(一)證據能力方面：
1.證人即告訴人戊○○、丙○○於偵查中之證述，依法應具結而
  未具結，依刑事訴訟法第158條之3之規定，無證據能力。
2.按被告以外之人於審判外之陳述，雖不符刑事訴訟法第159條
  之1至第159條之4之規定，然經當事人於審判程序同意作為證
  據，法院審酌該言詞陳述作成時之情況，認為適當者，亦得為
  證據；當事人、代理人或辯護人於法院調查證據時，知有刑事
  訴訟法第159條第1項不得為證據之情形，而未於言詞辯論終結
  前聲明異議者，視為有前項之同意，刑事訴訟法第159條之5定
  有明文。核其立法意旨，在於傳聞證據未經當事人之反對詰問
  予以核實，原則上應予排除。惟若當事人已放棄反對詰問權，
  於審判程序中表明同意該等傳聞證據可作為證據；或於言詞辯
  論終結前未聲明異議，基於尊重當事人對傳聞證據之處分權，
  暨證據資料愈豐富，愈有助於真實發見之理念，且強化言詞辯
  論主義，使訴訟程序得以順暢進行，上開傳聞證據亦均具有證
  據能力。以下本案採為判決基礎之被告以外之人於審判外之言
  詞或書面陳述（證人即告訴人戊○○、丙○○、證人乙○○於
  警詢中之陳述，證人乙○○、丁○○於檢察官訊問中之證述、
  行政院衛生署金門醫院診斷證明書），因檢察官、被告丙○○
  及其辯護人、被告戊○○均未曾於言詞辯論終結前爭執其證據
  能力，本院審酌上開陳述作成時之情況，認均適為認定事實之
  依據，即均有證據能力。
(二)實體方面：
1.被告丙○○部分：
  被告丙○○於前揭時地以雙手用力環抱鄭琪叡之事實，業經告
  訴人即鄭琪叡之母戊○○於警詢及偵訊中指訴歷歷（警卷第7
  至10頁），並經乙○○於警詢、檢察官訊問及本院審理中證述
  無訛（警卷第26至28頁、偵(二)卷第22頁、本院卷第137至138頁
  ）；而乙○○僅係李文忠之合夥人，與被告戊○○並無親誼或
  財產之利害關係，即難因其為李文忠之合夥人遽認其證詞有偏
  袒戊○○以論斷乙○○有偏袒告訴人戊○○，何況證人乙○○
  具結擔保其證詞之真正，其證言應屬可採。至於證人甲○○雖
  到庭證稱丙○○當日所抱係其最小的弟弟李京憲，惟甲○○年
  僅10歲，案發時尚不滿9歲，其是否能清楚記憶並正確陳述當
  時經過已值懷疑，況其年幼又為被告丙○○之子，其證詞不無
  受被告丙○○影響之可能，本院衡酌上情，認為證人甲○○之
  證詞應不可採，被告丙○○確有於聲請簡易判決處刑書所載時
  地以雙手環抱鄭琪叡之事實應屬可信。惟以雙手環抱之行為並
  非必然足致他人成傷，縱致人於傷，亦應係淤傷，而無法造成
  抓傷。若鄭琪叡所受傷害為「抓傷」，該傷即可能為當時戊○○欲搶回鄭琪叡與丙○○拉扯（詳後述）中所造成，而非丙○○之雙手環抱行為所致。聲請簡易判決處刑書稱鄭琪叡因遭丙○○雙手環抱受有右胸「淤傷」之傷害，證人戊○○身為告訴
  人及被害人鄭琪叡之母，且為案發隔日第一時間發現鄭琪叡胸
  部傷痕之人，於警詢中卻稱鄭琪叡胸部係被「抓傷」（警卷第
  9頁），於此即有矛盾，戊○○於案發約一個月後帶鄭琪叡前
  往行政院衛生署金門醫院驗傷，該院出具之診斷證明書則記載
  鄭琪叡右胸有「陳舊性傷口1公分」（警卷第36頁），姑不論
  事發已經一個月之久，該陳舊性傷口是否能認定為本件丙○○
  傷害犯行而非事後其他因素所造成已有疑義，就該診斷證明書
  之記載，亦無法看出鄭琪叡右胸之傷口究為淤傷或抓傷，而該
  案發生距今已年餘，縱再傳喚鄭琪叡並勘驗其胸部傷口究為抓
  傷或淤傷，以鄭琪叡為肌膚修復再生力強之3歲幼兒而言，其
  傷口可能早已不復存在，縱確實勘驗見有傷痕，亦無法確知該
  傷痕究竟是否被告丙○○該次犯行所肇致，故此部分證據亦已
  無調查之可能及必要。而被告丙○○以雙手環抱鄭琪叡之行為
  究竟是否曾經造成鄭琪叡胸口淤傷既然依卷內現有事證無法確
  知，又無再以他法調查之可能，依罪疑唯輕原則，即應為被告
  丙○○有利之認定，而認該次傷害犯行並未造成鄭琪叡成傷。
  而刑法並無處罰傷害未遂行為之規定，揆諸前揭說明，自應為
  被告丙○○無罪之諭知。
2.被告戊○○部分：
  按對於現在不法之侵害，而出於防衛他人權利之行為，不罰，
  刑法第23條前段定有明文。查被告戊○○供承其於案發時地曾
  出手拉扯丙○○頭髮，致其頭部損傷，核與告訴人丙○○之指
  訴（警卷第12、20頁）及證人丁○○證稱（偵(二)卷第23頁）之
  情節相符，並有行政院衛生署金門醫院診斷證明書1紙（警卷
  第34頁）在卷可證，固足認定戊○○有傷害丙○○之行為，惟
  當時丙○○既以雙手用力環抱戊○○之稚女鄭琪叡有如前述，
  其係為抱回鄭琪叡始與丙○○拉扯亦經乙○○證實（本院卷第
  137頁），即係就丙○○對其女實施不法侵害為反擊之正當防
  衛行為，依前揭規定應阻卻違法，不予處罰，自亦應為被告戊○○無罪之判決。
五據上論斷，應依刑事訴訟法第301條第1項前段，判決如主文。
本案經檢察官張漢森到庭執行職務。
中    華    民    國    98    年    5     月    7     日
                  刑事庭    法  官  許嘉容
以上正本證明與原本無異。
如不服本判決，應於收受判決後10日內向本院提出上訴書狀，並
應敘述具體理由。如未敘述上訴理由者，應於上訴期間屆滿後20
日內向本院補提理由書狀（均須按他造當事人之人數附繕本）「
切勿逕送上級法院」。
                            書記官  徐振玉
中    華    民    國    98    年    5     月    7     日


司法院資訊處製作；財團法人民間司法改革基金會備份。
